臺灣高雄地方法院民事裁定
111年度消債抗字第15號
抗  告  人  蘇璔昱

代  理  人  洪千琪律師
相  對  人  
即債權  人  台新國際商業銀行股份有限公司


法定代理人  尚瑞強  


相  對  人  
即債權  人  花旗(台灣)商業銀行股份有限公司


法定代理人  莫兆鴻  
代  理  人  陳正欽  
相  對  人  
即債權  人  遠東國際商業銀行股份有限公司


法定代理人  周添財  


相  對  人  
即債權  人  兆豐國際商業銀行股份有限公司

法定代理人  張兆順  
代  理  人  林勵之  
相  對  人  
即債權  人  元大商業銀行股份有限公司


法定代理人  翁 健    
代  理  人  黃勝豐  
相  對  人  
即債權  人  臺灣銀行股份有限公司

法定代理人  許志文  
代  理  人  刑志凱  
相  對  人  
即債權  人  滙誠第二資產管理股份有限公司

法定代理人  莊仲沼  


相  對  人  
即債權  人  第一金融資產管理股份有限公司

法定代理人  施志調  
代  理  人  王秋翔  
相  對  人  
即債權  人  元大國際資產管理股份有限公司

法定代理人  宋耀明  
代  理  人  戴安妤  

上列抗告人聲請免責事件，對於中華民國111年4月21日本院111
年度消債職聲免字第19號裁定提起抗告，本院裁定如下：
    主  文
原裁定廢棄。
抗告人即債務人蘇璔昱應予免責。
抗告程序費用新臺幣壹仟元由相對人負擔。 
    理  由
一、抗告意旨略以：原裁定以抗告人聲請清算前2 年，可處分所
    得總額為每月新臺幣（下同）13,400元，扣除個人必要生活
    費12,000元後仍有餘額，但普通債權人於清算程序均未受分
    配，而認依消費者債務清理條例（下稱消債條例）第133 條
    規定，抗告人應不予免責。惟抗告人每月收入13,400元中包
    含租金補助3,200元，因房屋租金係由抗告人之配偶支付，
    故抗告人領取之租金補助均須交給抗告人之配偶，故抗告人
    之每月收入實為10,200元，且抗告人所稱個人每月支出12,0
    00元並未計算上開房屋租金在內，故抗告人自開始清算後每
    月收入扣除支出後已無餘額，要無消債條例第133條所定不
    予免責事由，依消債條例第132條規定自應准予免責，原裁
    定係有誤認，為此，爰依法提起抗告，並聲明：㈠原裁定廢
    棄；㈡請准抗告人免責。
二、按法院為終止或終結清算程序之裁定確定後，除別有規定外
    ，應以裁定免除債務人之債務；法院裁定開始清算程序後，
    債務人有薪資、執行業務所得或其他固定收入，扣除自己及
    依法應受其扶養者所必要生活費用之數額後仍有餘額，而普
    通債權人之分配總額低於債務人聲請清算前2 年間，可處分
    所得扣除自己及依法應受其扶養者所必要生活費用之數額者
    ，法院應為不免責之裁定。但債務人證明經普通債權人全體
    同意者，不在此限。消債條例第132 條、第133 條分別定有
    明文。次按債務人必要生活費用，以最近一年衛生福利部或
    直轄市政府所公告當地區每人每月最低生活費一點二倍定之
    。受扶養者之必要生活費用，準用第1 項規定計算基準數額
    ，並依債務人依法應負擔扶養義務之比例認定之。前二項情
    形，債務人釋明更生期間無須負擔必要生活費用一部或全部
    者，於該範圍內，不受最低數額限制；債務人證明確有必要
    支出者，不受最高數額及應負擔比例之限制。消債條例第64
    條之2另有明定。
三、經查：
  ㈠抗告人於民國109年5月20日聲請更生，經本院以109年度消債
    更字第226號裁定自109年11月25日開始更生程序，嗣因抗告
    人所提更生方案未經可決或認可，而於110年8月16日轉清算
    程序，經本院以110年度消債清字第186號裁定自110年9月1
    日開始清算程序，嗣因財產不敷清償相關債務及費用，本院
    乃於110年11月19日以110年度司執消債清字第154號裁定終
    結清算程序確定，而普通債權人未同意免責，業經本院調取
    上開卷宗核閱屬實，合先敘明。
  ㈡抗告人名下無財產，自109年3月起，每月領取租金補助3,200
    元，未領取其他社會補助、津貼等情，有稅務電子閘門財產
    所得調件明細表、低收入戶/中低收入戶/中低老年人生活津
    貼管理/身障者生活補助/單親家庭子女生活教育補助表、勞
    動部勞工保險局函、勞動部勞動力發展署高屏澎東分署函、
    高雄市政府都市發展局函在卷可資認定（見消債職聲免卷第
    9-13頁、第15-17頁、第30頁、第25頁、第31-34頁）。而抗
    告人自陳於菜市場打零工，以時薪140元計酬，每月做10天
    ，1天3小時，生活費不足額由配偶每月資助6000元等語（見
    消債職聲免卷第61-62頁），故依抗告人所述，每月收入即
    打零工報酬、配偶資助款、前開領取之租金補助共13,400元
    （計算式：(140×3×10)+6000+3200=13400），是以自110年9
    月1日開始清算程序起至111年3月30日原審調查期日止，以
    月為單位計算，抗告人所得總額為93,800元（見消債職聲免
    卷第63頁計算表）。
  ㈢又依衛福部社會司公告110、111年度高雄市最低生活費為133
    41元、14419元，依消債條例第64條之2第1項、第2項之規定
    ，抗告人、受扶養者之最低生活費用應以前開高雄市每月最
    低生活費用金額1.2倍計算即16,009元、17,303元做為計算
    基準數額。抗告人雖於原審調查時陳稱其每月支出最低生活
    費金額為12,000元（見消債職聲免卷第61頁反面），但抗告
    時主張此金額不含房租，其領得之租金補助3,200元另需交
    付配偶用以支付每月房租。觀諸抗告人於109年5月1日提出
    之消費者債務清理法院前置調解聲請狀中記載，其前兩年內
    必要支出之數額為個人生活費12,000元、房屋租金（扣除租
    金補助後）分攤金額3,700元（見消債調卷第7頁），即將個
    人生活費及房租支出分開列計，且抗告人與第三人簽立之房
    屋租賃契約書記載每月租金為18,000元（見消債調卷第29-3
    0頁），顯逾抗告人主張之必要生活費12,000元，是抗告人
    主張其於調查時所稱每月必要生活費12,000元係指未加計房
    租支出部分，尚堪採信。抗告人每月既須支付租金18,000元
    ，並因此領有租金補助每月3,200元，其稱所領得之租金補
    助均交付配偶用以支付房屋租金，餘額則由配偶負擔，核與
    常情無違，尚堪信為真。故抗告人每月之必要支出數額合計
    為15,200元（計算式：12,000+3,200＝15,200），且此金額
    仍低於前揭公布之最低生活費數額，應屬可採。據此，抗告
    人自110年9月1日開始清算程序起至111年3月30日原審調查
    期日止，以月為單位計算，抗告人支出最低生活費總額為10
    6,400元（計算式：15,200元×7月＝106,400元），堪以認定
    。
  ㈣抗告人於聲請清算前2年期間，可處分所得總額每月30,200元
    ，扣除每月個人必要生活費15,719元後，尚有餘額14,481元
    等情，為抗告人所不爭執（見消債職聲免卷第61頁），亦為
    本院109年度消債更字第226號裁定認定在案，是抗告人於聲
    請清算前2年期間所得餘額為347,544元（計算式：14481×24
    =347544）；又普通債權人於清算程序中均未受償乙節，亦
    有110年度司執消債清字第154號裁定、債權表在卷可參（見
    消債職聲免卷第2頁、消債清卷第103-104頁），雖與消債條
    例第133條後段要件相符。但依據上開證據，抗告人於開始
    清算程序後所得總額93,800元，扣除個人最低生活費總額10
    6,400元後已無餘額，即與消債條例第133條前段所定要件未
    合，自應認抗告人未符合消債條例第133條所規定不免責事
    由。
  ㈤此外，抗告人於聲請清算前2年即108年後迄今，並無出國紀
    錄，有入出境查詢表可參（見消債職聲免卷第8頁），本院
    復查無抗告人有消債條例第134條所列其他各款應不免責事
    由，且債權人亦未提出抗告人有何符合消債條例第134條各
    款所規定之事證供本院參酌，故應認抗告人並無消債條例第
    134條所定不免責事由之存在。
四、綜上所述，抗告人並無消債條例第133 條不免責事由存在，
    本院復查無其他不予免責之事由，依同條例第132 條規定，
    抗告人主張其應予免責，即屬有據。抗告意旨指摘原裁定不
    當，求予廢棄，為有理由，爰由本院廢棄原裁定，並諭知抗
    告人免責。
五、據上論結，本件抗告為有理由，依消費者債務清理條例第11
    條第2 項、第15條，民事訴訟法第495 條之1 第1 項、第45
    0 條、第95條、第78條，裁定如主文。 
中　　華　　民　　國　　111 　年　　6 　　月　　 28 　日
                  民事第四庭  審判長法官  鄭子文
　　　　　　　                法      官  王宗羿
              　　　　　　　  法　　　官　徐彩芳
對本裁定除有涉及法律見解且具有原則上之重要性者外，不得再
抗告。如提再抗告，應於裁定送達後十日內，以書狀向本院提出
再抗告，並應委任律師為代理人及繳納再抗告費新臺幣1,000 元
。 　　
中　　華　　民　　國　　111 　年　　6 　　月　　28　　日
                              書  記  官  吳綵蓁